臺灣高等法院臺中分院刑事判決
                                 109年度金上訴字第1510號
                                 109年度金上訴字第1511號
                                 109年度金上訴字第1512號
                                 109年度金上訴字第1513號
上　訴　人
即　被　告　馬晟鈞


            李俊岳


上列上訴人等因加重詐欺等案件，不服臺灣彰化地方法院109 年
度訴緝字第2 、3 號中華民國109 年4 月30日第一審2 件判決（
馬晟鈞部分稱甲判決，李俊岳部分稱乙判決，起訴案號：臺灣彰
化地方檢察署108 年度偵字第1204、1307、1688、2139號；追加
起訴案號：同署108 年度偵字第3334號；移送併辦案號：臺灣臺
中地方檢察署107 年度偵字第32952 號、108 年度偵字第8311、
20525 號) ，提起上訴，本院判決如下：
    主    文
上訴駁回。
    犯罪事實
一、丙○○、甲○○均自民國107 年11月間某日起，加入真實姓
    名年籍不詳綽號「威而鋼」、「小多喝水」成年人（下稱「
    威而鋼」、「小多喝水」）所組成之3 人以上，以實施詐術
    為手段，具持續性及牟利性之結構性組織詐欺集團（下稱本
    案詐欺集團，無證據證明成員中有未滿18歲之人；丙○○、
    甲○○所涉參與犯罪組織罪嫌，均另經臺灣臺中地方檢察署
    檢察官以107 年度偵字第32952 號、108 年度偵字第2612、
    8311號起訴，由臺灣臺中地方法院以108 年度金訴字第55號
    、73號、108 年度訴字2589號判決，不在本案審判範圍），
    擔任提領遭詐欺匯入款項之車手，並由本案詐欺集團另一成
    員蘇力威（所涉加重詐欺等犯行，另經本院以109 年度金上
    訴字第560 、561 號案件判處罪刑) 負責駕駛車牌號碼0000
    -00 號或000-0000 號車輛前往領款，丙○○、甲○○領得
    被害人匯入款項後，即繳回本案詐欺集團上游成員，丙○○
    可獲取以提領款項1%計算之報酬，甲○○則可取得以提領款
    項3%計算之報酬（丙○○參與時，甲○○需將其中1%匯款給
    友人「王致凱」，由「王致凱」轉交丙○○作為其報酬）。
    丙○○、甲○○加入本案詐欺集團後，分別為下列行為：
  ㈠丙○○、甲○○與蘇力威、「威而鋼」、「小多喝水」及本
    案詐欺集團不詳成員共同意圖為自己不法所有，基於3 人以
    上詐欺取財、3 人以上冒用公務員名義詐欺取財（僅附表一
    編號7 部分) 、隱匿詐欺所得去向之一般洗錢犯意聯絡，先
    由本案詐騙集團不詳成員於附表一編號1-5 、7-8 所示時間
    ，以附表一編號1-5 、7-8 所示詐欺方式，向附表一編號1-
    5 、7-8 所示庚○○、癸○○、戊○○、辛○○、子○○、
    壬○○、丑○○○施用詐術，致其等均陷於錯誤，於附表一
    編號1-5 、7-8 所示時間，將附表一編號1-5 、7-8 所示款
    項匯入或存入附表一編號1-5 、7-8 所示本案詐欺集團掌控
    之人頭帳戶內。再由蘇力威駕車搭載甲○○、丙○○前往附
    表二編號1- 11 、16-31 所示地點，於附表二編號1-11、00
    -00 所示時間，各提領附表二編號1-11、16-31 所示款項，
    甲○○、丙○○得手後，將領得贓款繳回本案詐欺集團上手
    ，以此方法製造金流斷點，致無從追查前揭犯罪所得之去向
    ，而隱匿詐欺犯罪所得。
  ㈡丙○○與蘇力威、「威而鋼」、「小多喝水」及本案詐欺集
    團不詳成員共同意圖為自己不法所有，基於3 人以上詐欺取
    財、隱匿詐欺所得去向之一般洗錢犯意聯絡，先由本案詐騙
    集團不詳成員於附表一編號6 、9 所示時間，以附表一編號
    6 、9 所示詐欺方式，向附表一編號6 、9 所示己○○○、
    丁○○施用詐術，致其等均陷於錯誤，於附表一編號6 、9
    所示時間，將附表一編號6 、9 所示款項匯入附表一編號6
    、9 所示本案詐欺集團掌控之人頭帳戶內。再由蘇力威駕車
    搭載丙○○前往附表二編號12-15 、32-36 所示地點，於附
    表二編號12-15 、32-36 所示時間，提領附表二編號12 -15
    、32-36 所示款項，丙○○得手後，將領得之贓款繳回本案
    詐欺集團上手，以此方法製造金流斷點，致無從追查前揭犯
    罪所得之去向，而隱匿詐欺犯罪所得。嗣經附表一所示被害
    人發覺受騙報警，經警調閱相關自動櫃員機監視器錄影畫面
    比對，始查悉上情，並於107 年11月26日19時2 分許，在臺
    中市○○區○○路000巷口查獲丙○○、甲○○，並扣得甲○○所有供
    犯本案所用之ASUS廠牌手機1 支（含門號0000000000號SIM 
    卡1 張) 、Iphone智慧型手機1 支（含門號0000000000號SI
    M 卡1 張，上開2 支手機扣押在上開臺灣臺中地方法院108 
    年度金訴字第55號案件）。
二、案經彰化縣警察局彰化分局、員林分局、北斗分局、和美分
    局報告臺灣彰化地方檢察署檢察官偵查起訴、追加起訴，臺
    中市政府警察局第六分局、屏東縣政府警察局屏東分局移送
    臺灣臺中地方檢察署〈下稱臺中地檢〉檢察官移送併辦。
    理　　由
一、本案乙判決關於上訴人即被告甲○○（下稱被告甲○○）如其附
    表三即追加起訴共同詐欺告訴人丁○○無罪部分，檢察官並未
    提起上訴，此部分業已確定，不在本院審理範圍，合先敘明
    。
二、被告於第二審經合法傳喚，無正當之理由不到庭者，得不待
    其陳述，逕行判決，刑事訴訟法第371 條定有明文。上訴人
    即被告丙○○（下稱被告丙○○) 、被告甲○○經本院合法傳喚，
    有被告2 人之本院送達證書及臺灣高等法院前案案件異動查
    證作業資料、在監在押全國紀錄表、個人戶籍資料查詢結果
    （本院109 金上訴字第1510號卷〈下稱本院卷〉第103 、107 
    、151-154 、173-177 、179 、181 頁）在卷可稽，其等無
    正當理由，於109 年8 月4 日審判期日不到庭，本院自得不
    待其等陳述，逕行判決，核先說明。
三、以下所引用具傳聞性質之證據資料，檢察官於本院準備程序
    表示同意有證據能力（本院卷第141-149 頁），被告甲○○於
    原審表示同意有證據能力，被告丙○○於原審則未表爭執（原
    審109 年度訴緝字第2 號卷〈下稱原審卷〉第106-108、315-3
    23 、328-340 頁），於本院則均經合法傳喚無正當理由不
    到庭，亦未提出書狀為任何證據能力之抗辯。又本案所引用
    之非供述證據，檢察官未表示無證據能力，本院審酌該等證
    據作成及取得之程序均無違法之處，依法均可作為認定犯罪
    事實之證據。
四、認定犯罪事實所憑之證據及理由被告丙○○、甲○○經本院合法
    傳喚，均未到庭應訊，然上開犯罪事實，業據被告丙○○、甲○○於警詢、偵查、原審均坦承不諱，核其等所供互核大致相
    符，並經共同正犯蘇力威於警詢、偵查陳述明確，且有如附
    表一「告訴人遭詐欺之證據」欄所示證據、監視器錄影畫面
    翻拍照片（108 年度偵字第1204號卷第25-33 頁；108 年度
    偵字第2139號卷第00-00 、113-117 、121 頁；108 年度偵
    字第1688號卷第79-81頁，108 年度偵字第3334號卷第123-1
    31 頁；108 年度偵字第8311號卷一第257-259 頁；原審108
     年度訴字第346 號卷第369-370 頁) 、鑫通租賃有限公司
    車牌號碼000- 0000 號車輛汽車出租單、車牌號碼000-0000
    、0000-00 號自用小客車車輛詳細資料報表（108 年度偵字
    第1204號卷第107-109頁；108 年度偵字第1688號卷第83頁)
     在卷可參，足認被告2 人上開任意性自白核與事實相符，
    堪以採信。基上所述，本案事證明確，被告2 人犯行均可認
    定，應依法論科。
五、論罪之理由
  ㈠洗錢防制法第15條之特殊洗錢罪，係在無法證明前置犯罪之
    特定不法所得，而未能依洗錢防制法第14條之一般洗錢罪論
    處時，始予適用。倘能證明人頭帳戶內之資金係前置之特定
    犯罪所得（如：詐欺、加重詐欺等），即應逕以一般洗錢罪
    論處，自無適用特殊洗錢罪之餘地。又過往實務見解，雖認
    行為人對犯特定犯罪所得之財物或利益作直接使用或消費之
    處分行為，或僅將自己犯罪所得財物交予其他共同正犯，屬
    犯罪後處分贓物之行為，非本條例規範之洗錢行為，惟依修
    正後洗錢防制法規定，倘行為人意圖掩飾或隱匿特定犯罪所
    得來源，而將特定犯罪所得直接消費處分，甚或交予其他共
    同正犯，或由共同正犯以虛假交易外觀掩飾不法金流移動，
    即難認單純犯罪後處分贓物之行為，應仍構成洗錢防制法第
    2 條第1 或2 款之洗錢行為，尚難單純以不罰之犯罪後處分
    贓物行為視之（最高法院108 年度台上字第1744號、109 年
    度台上字第436 號判決意旨參照）。本案詐欺集團不詳成員
    ，使附表一編號1-9 所示告訴人將款項匯入該集團掌控之人
    頭帳戶，再由被告2 人或被告丙○○提款後轉交上手，以隱匿
    其等詐欺所得去向，業如前述，所為已切斷資金與當初犯罪
    行為之關聯性，隱匿犯罪行為或該資金不法來源或本質，使
    偵查機關無法藉由資金之流向追查犯罪者，揆諸前開說明，
    被告2 人此部分所為核與洗錢防制法第14條第1 項一般洗錢
    罪之要件相合。
  ㈡依被告2 人所述情節及卷內證據，參與如附表一編號1-9 所
    示詐欺犯行者，至少有被告2 人（附表一編號6 、9 部分，
    僅被告丙○○) 、蘇力威、「威而鋼」、「小多喝水」及對附
    表一告訴人施行詐術之本案詐欺集團不詳成員，均為3 人以
    上無訛。是核被告2 人附表一編號1-5 、8 所為，及被告丙○○附表一編號6 、9 所為，均係犯洗錢防制法第14條第1 項
    之一般洗錢罪、刑法第339 條之4 第1 項第2 款之3 人以上
    共同詐欺取財罪；被告2 人就附表一編號7 所為，均係犯洗
    錢防制法第14條第1 項之一般洗錢罪、刑法第339 條之4 第
    1 項第1 款、第2 款之3 人以上共同冒用公務員名義詐欺取
    財罪。又起訴、追加起訴意旨認被告丙○○所為附表一編號1 
    至9 及被告甲○○所為附表一編號1-5 、7-8 所示之洗錢犯行
    ，應成立洗錢防制法第14條第1 項之洗錢罪，應屬正確，原
    審公訴檢察官以補充理由書更正，認係成立洗錢防制法第15
    條第1 項第2 款之特殊洗錢罪，依前所述，容有誤會，併予
    敘明。
  ㈢附表一編號2 、4 告訴人遭詐欺後雖有多次匯款行為，惟彼
    此間獨立性極為薄弱，依一般社會健全觀念，均以視為數個
    舉動之接續施行，應合為包括之接續一行為評價。至如附表
    一編號2-4 、6 至9 所示告訴人匯入或存入款項，雖遭多次
    提領始提領完畢，惟此應僅係車手接連提取行為，尚非屬刑
    法上之接續犯。
  ㈣被告2 人參與本案詐欺集團，雖均未親自實施電話詐騙行為
    ，而推由同犯罪集團之其他成員為之，但被告2 人與本案詐
    欺集團其他成員間，就其等參與之上開加重詐欺、洗錢犯行
    ，分工領款車手之任務，堪認被告2 人與參與本案犯行之各
    該成員間，就其等各自參與部分，有相互利用之共同犯意，
    而各自分擔部分犯罪行為，就所犯上開加重詐欺、一般洗錢
    等犯行，均有犯意聯絡與行為分擔，為共同正犯。
  ㈤被告2 人如附表一編號1-5 、8 及被告丙○○如附表一編號6 
    、9 所為之一般洗錢罪、3 人以上共同詐欺取財罪，以及被
    告2 人如附表一編號7 所為之一般洗錢罪、3 人以上共同冒
    用公務員名義詐欺取財罪，均有部分合致，且犯罪目的單一
    ，均爲想像競合犯，本院審酌上開各罪之法定刑及被告2人
    於偵查、審判均自白一般洗錢犯行，符合洗錢防制法第16條
    第2 項減輕其刑規定等情，均依刑法第55條規定，各從一重
    論以三人以上共同詐欺取財罪、3 人以上共同冒用公務員名
    義詐欺取財罪。
  ㈥被告丙○○所犯上開8 次3 人以上共同詐欺取財罪、1 次3人以
    上共同冒用公務員名義詐欺取財罪，及被告甲○○所犯上開6 
    次3 人以上共同詐欺取財罪、1 次3 人以上共同冒用公務員
    名義詐欺取財罪，均犯意各別，行為互殊，係侵害不同被害
    人之法益，均應分論併罰。
  ㈦被告甲○○前因恐嚇取財案件，經臺灣新竹地方法院以105年度
    侵訴緝字第1 號判決判處有期徒刑5 月確定，又因竊盜案件
    ，經臺灣新北地方法院（下稱新北地院）以105 年度易字第
    1761號判決判處有期徒刑6 月確定，再因違反毒品危害防制
    條例案件，經新北地院以106 年度簡字第4922號判決判處有
    期徒刑2 月確定。上開各罪經新北地院以106 年度聲字第47
    40號裁定合併定應執行刑有期徒刑11月確定，於107 年7 月
    25日執行完畢等情，有臺灣高等法院被告前案紀錄表在卷可
    稽，被告甲○○於受有期徒刑執行完畢後，5 年內故意再犯本
    件有期徒刑以上之各罪，均為累犯。審酌被告因前開案件執
    行完畢後，未能謹慎守法，旋於107 年11月間加入本案詐欺
    集團，顯見其對刑罰之反應力薄弱，且本案並無司法院釋字
    第775 號解釋意旨所指個案應量處最低法定刑，又無法適用
    刑法第59條規定減輕其刑，而應依此解釋意旨裁量不予加重
    最低本刑之情形（最高法院108 年度台上字第338 號判決意
    旨參照），爰均依刑法第47條第1 項規定加重其刑。被告甲○○上訴雖以其前案所犯恐嚇、竊盜、毒品案件，與本案之詐
    欺案件罪質不同，且於偵查、審理均自白犯罪，原審認被告
    甲○○有特別惡性或刑罰感應力薄弱而加重其刑，實有未洽等
    語。然大法官釋字第775 號解釋仍肯認累犯加重本刑規定，
    不生違反憲法一行為不二罰之問題，惟須於「不符合刑法第
    59條所定要件之情形下，致生行為人所受之刑罰超過其所應
    負擔罪責之個案，其人身自由因此遭受過苛之侵害部分，對
    人民受憲法第8 條保障之人身自由所為限制，不符憲法罪刑
    相當原則，牴觸憲法第23條比例原則。」於此範圍內，始有
    於該條規定修正前，為避免發生上述罪刑不相當之情形，法
    院就該個案應依本解釋意旨，裁量是否加重最低本刑，而原
    審判決業已敘明被告甲○○「因上述前案執行完畢後，仍未能
    謹慎守法，於107 年11月間即加入本案詐欺集團，顯見其對
    刑罰之反應力薄弱，再犯本案具特別惡性，依其犯罪情節，
    並無處以法定最輕本刑仍顯過苛之情形，則於刑法47條第1 
    項修正前，仍應適用該項規定，各加重其刑」等語，並無違
    誤，被告甲○○上訴所指，並無理由。
  ㈧洗錢防制法第16條第2 項規定：「犯前二條之罪，在偵查或
    審判中自白者，減輕其刑」，本案被告2 人均從一重之刑法
    加重詐欺取財罪處斷，自無從適用本條減刑之規定，併予敘
    明。
  ㈨併辦部分：
  ⒈臺中地檢署檢察官108 年度偵字第20525 號移送併辦意旨書
    關於被告丙○○詐欺告訴人己○○○部分，與本案起訴之如附表
    一編號6 犯罪事實為同一事實，為起訴效力所及，本院自應
    併予審理。
  ⒉臺中地檢署檢察官107 年度偵字第32952 號、108 年度偵字
    第8311號移送併辦意旨書關於被告2 人詐欺告訴人癸○○、丑
    ○○○、壬○○，被告丙○○詐欺告訴人己○○○，及此部分一般洗錢
    犯行間，與本案起訴如附表一編號2 、6 、7、8 之被告2 
    人詐欺上開告訴人及洗錢犯行之犯罪事實為同一事實或接續
    犯（移送併辦關於107 年11月15日詐欺告訴人癸○○部分）之
    實質上一罪關係，均為起訴效力所及，本院自應併予審理。
    至該移送併辦意旨書同時併辦之被告甲○○詐欺告訴人己○○○
    及此部分洗錢部分，因本案並未起訴被告甲○○此部分犯嫌，
    與本案甲○○經起訴部分，亦無實質或裁判上一罪關係，自非
    本案起訴效力所及，無從併辦，應退回臺中地檢署察官另行
    依法處理，附此敘明。
六、本院之判斷原審甲判決、乙判決以被告2 人犯行事證均明確
    ，適用相關規定，並敘明其量刑之依據及相關沒收、追徵，
    以及不予沒收之理由，核其認事用法、量刑均無違法、不當
    （沒收固為刑罰及保安處分以外之獨立法律效果，但仍以犯
    罪行為存在為前提，而具依附關係，是如有罪之判決主文非
    僅係1 名被告犯1 罪，而有數被告或1 被告犯數罪之情形，
    就沒收部分，仍應於該被告所犯之罪名下為沒收之宣告；本
    案原審甲、乙判決就被告2 人之沒收，雖未依上開原則，將
    各次加重詐欺犯行之犯罪所得，於各該被告所犯各罪罪名項
    下分別為沒收、追徵之宣告，而將沒收部分另立獨立一項，
    為總額之沒收，稍有微瑕，惟審酌原審甲、乙判決並無其他
    違法、不當，且其理由欄、附表一，業已就被告2 人各次犯
    行所應沒收之數額，詳載其認定、計算之依據〈甲判決第8 
    、9 頁、乙判決第9 、10頁〉，可得確定各該罪名應沒收、
    追徵之數額，不影響本案判決之本旨，並無因之撤銷原審判
    決必要，併予敘明）。被告甲○○上訴主張原審乙判決依累犯
    規定加重其刑為不當，並無理由，業如前述。至被告丙○○上
    訴雖以其自始坦承犯行，因學經歷不足而犯下本案，請求從
    輕量刑等語。惟原審甲判決已注意刑法第57條規定之適用，
    就其量刑詳為審酌並敘明理由，既未逾越法定刑度，復未濫
    用自由裁量之權限，所為量刑核無不當或違法，且無輕重失
    衡之情形，不得遽指為違法。況被告丙○○所犯加重詐欺犯行
    ，最輕法定本刑為有期徒刑1 年，原審就附表一所示犯行分
    別量有期徒刑1 年2 月( 3 罪) 、1 年3 月( 2 罪) 、1 年
    4 月、1 年5 月、1 年6 月、1 年7 月，並於上開宣告刑度
    最長為有期徒刑1 年7 月，合併刑期為11年10月之外部性界
    限內，定應執行有期徒刑2 年5 月，核屬低度之量刑、定刑
    ，並無過重情事。是被告2 人之上訴均無理由，應予駁回。
七、被告2 人加入本案詐欺集團而涉犯之參與犯罪組織罪嫌，業
    經臺灣臺中地方檢察署檢察官以107 年度偵字第32952 號、
    108 年度偵字第2612號、第8311號提起公訴，由臺灣臺中地
    方法院以108 年度金訴字第55號審理，有上開起訴書（見原
    審108 年度訴字第346 號卷第379-403 頁) 及臺灣高等法院
    被告前案紀錄表附卷可參。依該起訴書所載，被告2 人於10
    7 年11月10日即上網購買行動電話門號SIM 卡供作詐欺犯罪
    聯繫使用，且與本案詐欺集團成員共同詐欺被害人○○○金融
    帳戶存簿得手。而被害人○○○於警詢時證述其於107 年11月1
    2日上網看到一則「李太太」借貸的廣告，經以通訊軟體lin
    e加入聯繫詢問貸款事宜，致遭詐欺集團成員以「代辦貸款
    」為由，詐騙其所有之金融帳戶存簿2 本，其遂於107年11
    月14日將2 本金融帳戶存簿寄交給詐欺集團成員等情，並有
    被害人○○○與詐欺集團成員以通訊軟體line聯繫之對話紀錄
    可佐（108 年度偵字第8311號卷二影卷第81-84 、00-000頁
    ) 。則被告2 人加入本案詐欺集團後，已夥同本案詐欺集團
    其他成員於107 年11月12日詐欺被害人○○○之存摺。準此，
    本案被告2 人如附表一編號2 所示於同年11月14日詐欺告訴
    人○○○犯行，並非其等參與本案詐欺集團犯罪組織後之首次
    詐欺取財行為，且本案被告2 人亦未經起訴參與犯罪組織罪
    ，是臺灣臺中地方法院於原審甲、乙判決109 年4 月30日宣
    判後，於同年5 月4 日，以108 年度金訴字第55、73號、10
    8 年度訴字2589號判決，認定本案附表一編號2犯行，係被
    告2 人參與本案詐欺集團後之首次犯行。而就該案被告2 人
    被訴參與犯罪組織罪部分為不受理之判決（本院卷第83-85 
    頁) ，容有誤會，併予敘明。
據上論結，應依刑事訴訟法第368 、第371條，判決如主文。
本案經檢察官莊佳瑋提起公訴，檢察官高如應追加起訴，檢察官
林依成、張富鈞移送併辦，檢察官乙○○到庭執行職務。
中　　華　　民　　國　109 　　年　　8 　　月　　31　　日
            刑事第十庭    審判長法　官  陳  宏  卿
                                法　官  簡  芳  潔
                                法　官  林  美  玲
以上正本證明與原本無異。
如不服本判決應於收受送達後二十日內向本院提出上訴書狀，其
未敘述上訴之理由者，並得於提起上訴後二十日內向本院補提理
由書（均須按他造當事人之人數附繕本）「切勿逕送上級法院」
。

                                書記官  張  惠  彥

中　　華　　民　　國　 109　　年　　9 　　月　　1 　　日